臺灣臺北地方法院民事判決　　　　　　　100年度保險字第8號
原　　　告　廖周富子
訴訟代理人　廖福田
被　　　告　泰安產物保險股份有限公司
法定代理人　李松季
訴訟代理人　王浚崧
上列當事人間損害賠償事件，本院於民國100年5月2日言詞辯論
終結，判決如下：
  主      文
被告應給付原告新台幣伍拾伍萬元。
原告其餘之訴駁回。
訴訟費用由被告負擔百分之九十三，餘由原告負擔。
  事實及理由
壹、程序方面
一本件被告經合法通知，未於最後言詞辯論期日到場，核無民事
  訴訟法第386條各款所列情形，爰依原告之聲請，由其一造辯
  論而為判決。
二按原告於判決確定前，得撤回訴之全部或一部。但被告已為本
  案之言詞辯論者，應得其同意。訴之撤回應以書狀為之。但於
  期日，得以言詞向法院或受命法官為之，民事訴訟法第262條
  第1項、第2項定有明文。次按訴狀送達後，原告不得將訴變更
  或追加他訴，但請求之基礎事實同一者或擴張或減縮應受判決
  事項之聲明者，不在此限，民事訴訟法第255條第1項第2款、
  第3款分別定有明文。本件原告於民國99年12月31日提起本件
  訴訟時以泰安產物保險股份有限公司（下稱泰安保險公司）、
  吳振輝、吳彥傑即金順發香鋪為被告，並聲明：被告吳振輝、
  吳彥傑應辦理強制險殘給付全部程新，被告泰安保險公司應依
  強制險契約金額理賠新臺幣（下同）165萬元，並將理賠金額
  全部給付原告。嗣原告於100年5月2日當庭撤回被告吳振輝、
  吳彥傑即金順發香鋪，被告吳振輝尚未為本案之言詞辯論，而
  被告吳彥傑即金順發香鋪當庭同意撤回，原告並於同日變更訴
  之聲明為：被告泰安公司應給付原告59萬元（見本院卷第71頁
  ）。經核原告就上開訴之變更所主張之基礎事實相同，僅將所
  請求內容調整並擴張或減縮應受判決事項聲明，揆諸前揭規定
  ，應予准許。
貳、實體方面
一原告起訴主張：
  (一)因於96年11月2日上午11時40分許發生之車禍事件外，造成
    原告殘障，系爭車禍之損害賠償事件經臺灣板橋地方法院97
    年度訴字第2865號民事判決確定在案，而損害賠償部分給付
    經吳振輝、吳彥傑即金順發香鋪同意，與原告立有和解書，
    惟該和解書內容未書寫強制險殘廢給付，是被告泰安保險公
    司應依殘廢程度第七級理賠原告殘廢給付59萬元。爰依強制
    汽車責任保險法及民法損害賠償之規定提起本件訴訟，並聲
    明：被告應給付原告59萬元。
  (二)對被告抗辯之陳述：臺灣板橋地方法院97年度訴字第2865號
    民事判決，判的是精神損害賠償，而吳彥傑即金順發香舖與
    原告之和解書（下稱和解書）上亦是載明為精神慰撫金40萬
    元，與本件聲請殘障保險理賠不同。又本院臺北簡易庭99年
    度北保險簡字第34號案件審理期間，身為當事人之原告並未
    獲通知出庭主張權益，可見該案與本案原告主張之殘障給付
    保險不同。
二被告則以：本件系爭車禍係發生於96年11月2日，並不適用99
  年2月6日修正後之強制汽車責任保險給付標準第七級59萬元，
  是原告的殘廢給付，依當時之強制汽車責任保險給付標準殘廢
  等級第七級係給付55萬元。按強制汽車責任保險法第31條第1
  項、第2項規定：「被保險汽車發生汽車交通事故，被保險人
  已為一部之賠償者，保險人僅於本法規定之保險金額扣除該賠
  償金額之餘額範圍內，負給付責任。但請求權人與被保險人約
  定不得扣除者，從其約定。前項被保險人先行賠償之金額，保
  險人於本法規定之保險金額範圍內給付被保險人。但前項但書
  之情形，不在此限。」，本件被告泰安公司已依本院臺北簡易
  庭99年度北保險簡字第34號判決，而給付吳彥傑即金順發香鋪
  40萬元之保險金，被告並有發函通知原告尚有餘額15萬元可供
  其請求，是原告之請求為無理由等語置辯。並聲明：原告之訴
  駁回。
三兩造不爭執之事項：
  (一)原告廖周富子於96年11月2日上午11時40分許，在臺北縣新
    莊市○○路與裕民街19巷口時，遭吳振輝駕駛營業小貨車過
    失撞傷，吳振輝係受僱於吳彥傑即金順發香鋪，吳振輝駕駛
    營業小貨車行經設有行人穿越道交岔路口，未暫停讓行人廖
    周富子先行通過，撞擊廖周富子為肇事原因，行人廖周富子
    無肇事因素，吳振輝因過失不法侵害原告之身體。
  (二)被告泰安保險公司為系爭事故之保險人，原告曾於97年11月
    27日向被告請求給付保險金(被告泰安保險公司函影本說明
    一所載見本院卷第75頁)，被告尚未直接給付原告保險金。
  (三)依原告所提診斷證明書中「病名」欄記載：「頭部外傷併挫
    傷性腦出血，失語症。」及「醫師囑言」欄記載：「於96-
    11-2至96-11-17住院保守治療，現語言中樞受損，失語症，
    屬喪失語言機能者。」(馬偕紀念醫院診斷證明書影本見本
    院卷第8頁）符合強制汽車殘費保險給付標準第7等級(筆錄
    見本院卷第42頁、第71頁)。
四經查：
  (一)強制汽車責任保險法第1條規定：「為使汽車交通事故所致
    傷害或死亡之受害人，迅速獲得基本保障，並維護道路交通
    安全，特制定本法。」第7條規定：「因汽車交通事故致受
    害人傷害或死亡者，不論加害人有無過失，請求權人得依本
    法規定向保險人請求保險給付或向財團法人汽車交通事故特
    別補償基金請求補償。」第11條規定：「本法所稱請求權人
    ，指下列得向保險人請求保險給付或向特別補償基金請求補
    償之人：一、因汽車交通事故遭致傷害者，為受害人本人。
    ．．．」第25條規定：「保險人於被保險汽車發生汽車交通
    事故時，依本法規定對請求權人負保險給付之責。」第27條
    第1項規定：「本保險之給付項目如下：一、傷害醫療費用
    給付。二、殘廢給付。三、死亡給付。」第2項規定：「前
    項給付項目之等級、金額及審核等事項之標準，由主管機關
    會同中央交通主管機關視社會及經濟實際情況定之。」第3
    項規定：「前項標準修正時，於修正生效日後發生之汽車交
    通事故，保險人應依修正後之規定辦理保險給付。」
  (二)本件原告係依強制汽車責任保險法請求被給付該法第27條第
    1項第2款所規定之殘廢給付。依原告所提診斷證明書中「病
    名」欄記載：「頭部外傷併挫傷性腦出血，失語症。」及「
    醫師囑言」欄記載：「於96-11-2至96-11-17住院保守治療
    ，現語言中樞受損，失語症，屬喪失語言機能者。」(診斷
    證明書影本見本院卷第3頁)符合96年11月2日事故發生時之
    94年6月8日修正強制汽車殘費保險給付標準第7等級(筆錄見
    本院卷第42頁、第71頁)，為兩造所不爭執，已如前述。
  (三)96年11月2日事故發生時之94年6月8日修正強制汽車殘廢保
    險給付標準第3條第1項規定：「受害人因汽車交通事故致身
    體殘廢，其殘廢程度分為十五等級，各殘廢等級及開具殘廢
    診斷書之醫院層級或醫師，依附表強制汽車責任保險殘廢給
    付標準表之規定。」第2項規定：「本保險所稱殘廢，指受
    害人因汽車交通事故致身體傷害，經治療後症狀固定，再行
    治療仍不能期待治療效果，並經合格醫師診斷為永久不能復
    原之狀態；或經治療一年以上尚未痊癒，並經合格醫師診斷
    為永不能復原之狀態。」第3項規定：「第一項各等級殘廢
    程度之給付標準如下：．．．七、第七等級：新臺幣五十五
    萬元。．．．」故原告得依強制汽車責任保險法請求被告給
    付55萬元之殘廢給付。（強制汽車殘廢保險給付標準於98年
    2月27日修正第七等級之給付標準為59萬元，惟系爭事故係
    於96年11月2日發生，並不適用該98年2月27日修正後之規定
    。）
  (四)原告廖周富子於97年7月30日在臺灣板橋地方法院97年度交
    簡字第2877號刑事案件審理中以吳振輝、金順發香鋪為被告
    提起刑事附帶民事訴訟，請求給付醫藥費、看護費、精神慰
    撫金（刑事附帶民事起訴狀見臺灣板橋地方法院97年度交簡
    附民字第156號卷），該附帶民事訴訟經該院刑事庭裁定移
    送該院民庭。臺灣板橋地方法院98年2月27日97年度訴字第
    2865號民事判決認為：廖周富子於96年11月2日上午11時40
    分許，在臺北縣新莊市○○路與裕民街19巷口時，遭吳振輝
    駕駛營業小貨車過失撞傷，吳振輝係受僱於吳彥傑即金順發
    香鋪，吳振輝駕駛營業小貨車行經設有行人穿越道交岔路口
    未暫停讓行人先行通過，撞擊行人為肇事原因，行人廖周富
    子無肇事因素，吳振輝過失意不法侵害原告之身體，廖周富
    子得依上開規定請求吳振輝賠償，又吳彥傑係吳振輝之僱用
    人，廖周富子得請求被告吳彥傑負連帶賠償責任，吳振輝、
    吳彥傑即金順發香鋪應給付廖周富子醫療費用16,063元、交
    通費11,980元、看護費24,700元、精神慰撫金40萬元，共計
    452,743元(臺灣板橋地方法院97年度訴字第2865號民事判決
    影本見本院卷第60至64頁)。嗣吳彥傑即金順發香鋪與廖周
    富子於98年4月28日達成和解，吳彥傑即金順發香鋪同意給
    付廖周富子452,743元，其中醫療費用16,063元、交通費
    11,980元及看護費24,700元共計52,743元部分由強制汽車責
    任保險理賠，精神慰撫金40萬元部分由吳彥傑即金順發香鋪
    負責賠償(和解書影本見本院卷第10頁)。依臺灣板橋地方法
    院97年度訴字第2865號民事判決及和解書之文義，均為廖周
    富子受賠償醫療費用16,063元、交通費11,980元、看護費
    24,700元、精神慰撫金40萬元，並不及於廖周富子得依強制
    汽車責任保險法向泰安保險公司請求之殘廢給付部分。另衡
    以強制汽車責任保險法第27條第1項第1款之給付項目即傷害
    醫療費用給付部分，和解書已約定「醫療費用16,063元、交
    通費11,980元、看護費24,700元由強制汽車責任保險理賠」
    ，而和解書就精神慰撫金40萬元部分係約定由吳彥傑即金順
    發香鋪負責賠償，可知原告廖周富子與吳彥傑即金順發香鋪
    簽立和解書時即認為精神慰撫金40萬元並非強制汽車責任保
    險法第27條第1項第2款之殘廢給付。是原告仍得依強制汽車
    責任保險法第7條之規定，請求被告泰安保險公司給付第27
    條第1項第2款之殘廢給付，即依94年6月8日修正強制汽車殘
    廢保險給付標準第3條所規定之殘廢程度第七等級理賠原告
    殘廢給付55萬元。至本院臺北簡易庭99年度北保險簡字第34
    號吳彥傑即金順發香鋪請求泰安保險公司給付保險金事件之
    確定判決，與本件原告不同，與本件並非同一事件，本院不
    受其拘束，併予敘明。
五綜上所述，原告得依強制汽車責任保險法第7條之規定，請求
  被告泰安保險公司給付第27條第1項第2款之殘廢給付，即依94
  年6月8日修正強制汽車殘廢保險給付標準第3條所規定之殘廢
  程度第七等級理賠原告殘廢給付55萬元。從而，原告請求被告
  給付55萬元部分，為有理由，應予准許，至逾此部分之請求，
  為無理由，應予駁回。
六本件判決基礎已臻明確，兩造其餘攻擊防禦方法及舉證，於判
  決結果無影響，毋庸一一論列，附此敘明。
七訴訟費用負擔之依據：民事訴訟法第79條。
中    華    民    國   100    年    5     月    16    日
                  民事第一庭    法  官  周美雲
以上正本係照原本作成。
如對本判決上訴，須於判決送達後20日內向本院提出上訴狀。如
委任律師提起上訴者，應一併繳納上訴審裁判費。
中    華    民    國   100    年    5     月    16    日
                                書記官  詹雪娥